【裁判字號】    99,訴,612
【裁判日期】    990824
【裁判案由】    違反毒品危害防制條例
【裁判全文】
臺灣彰化地方法院刑事判決               99年度訴字第612號
公  訴  人  臺灣彰化地方法院檢察署檢察官弘股
被      告  甲○○
上列被告因違反毒品危害防制條例案件，經檢察官提起公訴（九
十九年度毒偵字第四一六號），本院依簡式審判程序審理，判決
如下：
    主  文
甲○○施用第一級毒品，處有期徒刑拾月，扣案之海洛因壹包（
驗餘淨重零點壹貳參肆公克）沒收銷燬之，扣案之海洛因包裝用
之外包裝袋壹只、電子磅秤壹台及空塑膠夾鍊袋參小包均沒收；
又施用第二級毒品，處有期徒刑陸月。應執行有期徒刑壹年貳月
，扣案之海洛因壹包（驗餘淨重零點壹貳參肆公克）沒收銷燬之
，扣案之海洛因包裝用之外包裝袋壹只、電子磅秤壹台及空塑膠
夾鍊袋參小包均沒收。
    犯罪事實
一、甲○○前於民國九十一年間因施用毒品案件，經本院裁定送
    觀察、勒戒後，認無繼續施用毒品之傾向，於九十一年六月
    十一日觀察勒戒執行完畢釋放，並經臺灣彰化地方法院檢察
    署檢察官以九十一年度毒偵字第三０一號、第一一四九號為
    不起訴處分確定；又於上開觀察勒戒執行完畢後五年內之九
    十一年間，因施用毒品案件，經臺灣彰化地方法院檢察署檢
    察官提起公訴，並聲請裁定送觀察勒戒後，認有繼續施用毒
    品之傾向，再經本院裁定送強制戒治，於九十三年一月九日
    因毒品危害防制條例修正報結而釋放，起訴部分，則經本院
    於以九十二年度訴字第九０一號判決判處其施用第一級毒品
    有期徒刑九月、施用第二級毒品有期徒刑五月，應執行有期
    徒刑一年一月確定。詎其仍不知悔改，明知海洛因、甲基安
    非他命業經公告列為毒品危害防制條例第二條第二項所列管
    之第一、二級毒品，不得非法持有、施用，竟基於施用第一
    級毒品海洛因之犯意，於九十九年二月二十七日上午八時許
    ，在其位於彰化縣溪州鄉○○村○○路五十六巷三十二號住
    處廁所，以將海洛因摻入香煙點燃吸食之方式，施用第一級
    毒品海洛因一次；另基於施用第二級毒品甲基安非他命之犯
    意，於九十九年二月二十八日下午十六時許，在同上處所，
    以將甲基安非他命晶體置於玻璃球吸食器上，其下用火燒烤
    並吸食其霧化氣體之方式，施用第二級毒品甲基安非他命一
    次。嗣於九十九年三月一日下午十九時十分起至二十時許止
    ，在彰化縣溪州鄉○○村○○路為警持搜索票搜索查獲，並
    扣得其施用剩餘之第一級毒品海洛因一包及其所有供施用毒
    品海洛因所用之電子磅秤一台及空塑膠夾鍊袋三小包，並經
    採集其尿液送驗後，結果呈嗎啡及甲基安非他命陽性反應，
    始查悉上情。
二、案經臺中縣警察局移送臺灣彰化地方法院檢察署檢察官偵查
    起訴。
    理  由
一、本件被告甲○○所犯係死刑、無期徒刑、最輕本刑為三年以
    上有期徒刑以外之罪，其於準備程序就前揭被訴事實為有罪
    之陳述，經受命法官告知簡式審判程序之旨，並聽取其與公
    訴人之意見後，本院認無不得或不宜改依簡式審判程序進行
    之處，爰依刑事訴訟法第二百七十三條之一第一項、第二百
    八十四條之一，裁定本案由受命法官獨任進行簡式審判程序
    ，合先敘明。
二、上揭犯罪事實業經被告於警、偵訊及本院審理時均坦白承認
    ，且被告為警查獲時所採之尿液經送檢驗，亦確呈嗎啡、甲
    基安非他命陽性反應，有詮昕科技股份有限公司濫用藥物尿
    液檢驗報告一份附卷可稽（見偵查卷第十二頁）。又扣案之
    白色粉末一包經送請鑑定結果，檢出海洛因成分（原淨重０
    ．一二八九公克，驗餘淨重０．一二三四公克），亦有行政
    院衛生署草屯療養院鑑定書一紙在卷為憑（見偵查卷第十八
    頁），此外，復有被告所有扣案之海洛因一包（原淨重０．
    一二八九公克，驗餘淨重０．一二三四公克）、電子磅秤一
    台及空塑膠夾鍊袋三小包可資佐證，足徵被告前開施用第一
    級毒品海洛因及第二級毒品甲基安非他命之自白核與事實相
    符，堪可採為論罪科刑之依據。
三、按施用第一、二級毒品為犯罪行為，毒品危害防制條例第十
    條定有處罰明文。故施用第一、二級毒品者，依前揭規定本
    應科以刑罰。惟基於刑事政策，對合於一定條件之施用者，
    則依同條例第二十條、第二十三條之規定，施以觀察、勒戒
    及強制戒治之保安處分。毒品危害防制條例於九十二年七月
    九日修正公布，自九十三年一月九日施行，其中第二十條、
    第二十三條將施用毒品之刑事處遇程序，區分為「初犯」及
    「五年內再犯」、「五年後再犯」。依其立法理由之說明：
    「初犯」，經觀察、勒戒或強制戒治後，應為不起訴處分或
    不付審理之裁定；經觀察、勒戒或強制戒治執行完畢釋放後
    ，「五年內再犯」者，因其再犯率甚高，原實施之觀察、勒
    戒及強制戒治既已無法收其實效，爰依法追訴或裁定交付審
    理。至於經觀察、勒戒或強制戒治執行完畢釋放後，「五年
    後再犯」者，前所實施之觀察、勒戒或強制戒治已足以遮斷
    其施用毒品之毒癮，為期自新及協助其斷除毒癮，仍適用「
    初犯」規定，先經觀察、勒戒或強制戒治之程序。從而依修
    正後之規定，僅限於「初犯」及「五年後再犯」二種情形，
    始應先經觀察、勒戒或強制戒治程序。倘被告於五年內已再
    犯，經依法追訴處罰，縱其第三次（或第三次以上）再度施
    用毒品之時間，在初犯經觀察、勒戒或強制戒治執行完畢釋
    放五年以後，已不合於「五年後再犯」之規定，且因已於「
    5年內再犯」，顯見其再犯率甚高，原實施觀察、勒戒或強
    制戒治，已無法收其實效，即應依該條例第十條處罰（最高
    法院97年度第五次刑事庭會議決議、九十七年度臺非字第五
    二八號判決要旨參照）。經查，被告於九十一年間因施用毒
    品案件，經本院裁定送觀察、勒戒後，認無繼續施用毒品之
    傾向，於九十一年六月十一日觀察勒戒執行完畢釋放，並經
    臺灣彰化地方法院檢察署檢察官以九十一年度毒偵字第三０
    一號、第一一四九號為不起訴處分確定；又於上開觀察勒戒
    執行完畢後五年內之九十一年間，因施用毒品案件，經臺灣
    彰化地方法院檢察署檢察官提起公訴，並聲請裁定送觀察勒
    戒後，認有繼續施用毒品之傾向，再經本院裁定送強制戒治
    ，於九十三年一月九日因毒品危害防制條例修正報結而釋放
    ，起訴部分，則經本院於以九十二年度訴字第九０一號判決
    判處其施用第一級毒品有期徒刑九月、施用第二級毒品有期
    徒刑五月，應執行有期徒刑一年一月確定等情，有臺灣高等
    法院被告前案紀錄表、臺灣彰化地方法院檢察署刑案資料查
    註紀錄表各一份附卷可參。被告前既曾因施用毒品案件，經
    觀察、勒戒後，復於觀察、勒戒執行完畢釋放後五年內，再
    犯施用毒品罪，且經法院判處罪刑，嗣後業經確定，被告於
    犯罪事實欄一所示時間再度施用海洛因及甲基安非他命之犯
    行等情，即非屬毒品危害防制條例第二十條第三項所定「五
    年後再犯」之情形，檢察官逕行起訴，要無不合。依前開說
    明，本案被告上開所為，係於上揭觀察、勒戒執行完畢釋放
    後五年內，再犯施用毒品罪，且經法院判處罪刑後，再度犯
    本案之毒品危害防制條例第十條之施用第一、二級毒品罪，
    本案事證明確，被告上開犯行，洵堪認定。
四、查海洛因、甲基安非他命為毒品危害防制條例第二條第二項
    所明定之第一、二級毒品，是核被告所為，係犯同條例第十
    條第一項之施用第一級毒品罪及同條第二項之施用第二級毒
    品罪。被告於此期間內持有各該級毒品並進而施用，其持有
    之低度行為應為施用之高度行為所吸收，均不另論持有毒品
    之罪。其所犯上開施用第一、二級毒品二罪間，犯意各別，
    行為互殊，應予分論併罰。爰審酌被告前有施用毒品之不良
    素行，歷經觀察、勒戒程序後，仍未能徹底戒絕毒品，且屢
    經查獲，隨即再犯，顯見意志不堅，且有失政府制定毒品危
    害防制條例之立法美意，本不宜寬貸，惟念其施用毒品乃自
    戕一己之身體健康，尚未害及他人，且犯後坦承犯行，暨其
    智識程度、生活狀況等一切情狀，分別量處如主文所示之刑
    ，並定其應執行刑，以示懲戒。又扣案之海洛因一包（原淨
    重０．一二八九公克，驗餘淨重０．一二三四公克）屬毒品
    危害防制條例第二條第二項所管制之第一級毒品，不論屬於
    犯人與否，應依毒品危害防制條例第十八條第一項前段之規
    定沒收銷燬之。又依毒品危害防制條例第十八條第一項之規
    定，得諭知沒收並銷燬之者，以查獲之毒品及專供製造或施
    用毒品之器具為限，並不及於毒品之外包裝。本件扣案之用
    以包裝上開海洛因之外包裝袋一只，既經鑑定機關就內裝之
    海洛因鑑析其毒品重量，足認前揭供第一級毒品海洛因包裝
    用之外包裝袋，係可與包裝內之毒品分離，前開包裝袋之主
    要作用在於包裹毒品，防其裸露、潮濕，便於被告攜帶施用
    毒品（參照最高法院九十三年度臺上字第二七四三號、九十
    五年度臺上字第五六四０號刑事判決意旨），與毒品海洛因
    即無難以析離而無法個別宣告沒收之情事，故應認係被告所
    有供施用第一級毒品所用之物，應依刑法第三十八條第一項
    第二款規定併予宣告沒收。扣案之電子磅秤一台及空塑膠夾
    鍊袋三小包，為被告所有，分別供其施用第一級毒品所用之
    物，業據被告於本院審理時供承在卷（詳見本院九十九年八
    月十日審判筆錄），爰依刑法第三十八條第一項第二款之規
    定，併予宣告沒收。另扣案之行動電話一支（插卡使用門號
    0000000000及0000000000號SIM卡共
    二枚），尚乏證據證明與本案施用毒品犯行有何關連，爰均
    不予宣告沒收，附此敘明。
據上論斷，應依刑事訴訟法第二百七十三條之一第一項、第二百
九十九條第一項前段，毒品危害防制條例第十條第一項、第二項
、第十八條第一項前段，刑法第十一條、第五十一條第五款、第
三十八條第一項第二款，判決如主文。
本案經檢察官陳建佑到庭執行職務。
中    華    民    國    99    年    8     月    24    日
                  刑事第二庭          法  官  石馨文
以上正本證明與原本無異。
如不服本判決應於收受判決後10日內向本院提出上訴書狀，並應
敘述具體理由。其未敘述上訴理由者，應於上訴期間屆滿後20日
內向本院補提理由書（均須按他造當事人之人數附繕本）「切勿
逕送上級法院」。
中    華    民    國    99    年    8     月    25    日
                                      書記官  洪年慶
附錄本案論罪科刑法條：
毒品危害防制條例第10條
施用第一級毒品者，處 6 月以上 5 年以下有期徒刑。
施用第二級毒品者，處 3 年以下有期徒刑。

司法院資訊處製作；財團法人民間司法改革基金會備份。
